臺北高等行政法院判決
　　　　　　　　　　　　　　　　　　 93年度訴字第02462號
　　　　　　　　　　　　　　　.
原　　　告　甲○○
　　　　　　送達代收人 乙○○.
被　　　告　內政部警政署入出境管理局
代　表　人　吳振吉 （局長）
訴訟代理人　丙○○
上列當事人間因台灣地區與大陸地區人民關係條例事件，原告不
服內政部中華民國93年5月27日台內訴字第0930003079號訴願決
定，提起行政訴訟。本院判決如下：
　　主  文
原告之訴駁回。
訴訟費用由原告負擔。
　　事  實
一、事實概要：原告係大陸地區人民，與台灣地區人民乙○○結
    婚，民國88年10月15日由配偶乙○○代申請來臺居留，嗣原
    告92年5月7日在臺期間，經高雄市政府警察局鹽埕分局查獲
    涉嫌違反商標法第63條之罪，移送地檢署偵辦，案經臺灣高
    雄地方法院檢察署檢察官偵查終結，認係屬輕微案件且並無
    前科以不起訴為適當，乃以92年度偵字第10402號不起訴處
    分書予以不起訴。被告審認原告雖經檢察官處以不起訴處分
    ，仍有犯罪行為，乃依行為時大陸地區人民在臺灣地區定居
    或居留許可辦法第13條之1第1項第5款規定，以92年12月16
    日境居和字第09220095060號不予許可處分書，否准其來臺
    居留案，並自出境之翌日起3年內，不得再申請居留。原告
    不服，提起訴願，經訴願決定駁回，原告猶未甘服，遂向本
    院提起行政訴訟。
二、兩造聲明：
　(一)原告聲明：
    1.原處分及訴願決定均撤銷。
    2.訴訟費用由被告負擔。
　(二)被告聲明：
    1.駁回原告之訴。
    2.訴訟費用由原告負擔。
三、兩造之主張：
甲、原告主張：
  (一)根據刑事訴訟法第95條訊問被告應告知事項第1項：「犯罪
    嫌疑及所犯所有罪名。罪名經告知後，認為應變更者，應再
    告知。」第2項：「得保持緘默，無須違背自己之意思而為
    陳述。」同法第98條：「訊問被告不得脅迫、疲勞訊問。」
    員警訊問時，知道此事予本人無關，既未告知所犯罪名，更
    不應以詐欺方式欺騙本人違背自己意思替先生作筆錄，且發
    燒時長達8小時疲勞訊問之嫌。再者，刑事訴訟法第41條第1
    項規定訊問被告、自訴人、證人、鑑定人及通譯，應當場作
    筆錄。原告及先生筆錄時，並沒有檢察官不起訴處分書上證
    人出現，而且檢察官並無開庭審問，就以不起訴處分，並無
    解釋之餘地；犯罪不起訴只有原告先生一人，原告何來有犯
    罪行為？有證人為憑。
  (二)刑事訴訟法第252條第8項對行為不罰者的解釋：「法律不處
    罰其行為，亦即不成立犯罪之意。行為不罰者，檢察官應予
    不起訴處分。第260條：不起訴處分已確定緩起訴處分期滿
    未經撤銷者，非有左列情形之一，不得對同一案件再行起訴
    。」第268條：「法院不得就未經起訴之犯罪審判。」第1條
    第1項：「犯罪非依本法或其他法律所定之訴訟程序不得追
    訴、處罰。」檢察官的最終判決是不起訴無罪與內政部警政
    署入出境管理局的有罪是南轅北轍。違反刑事訴訟法第268
    條、第360條及第1條，對沒有經過起訴的犯罪進行審判。對
    不起訴處分已確定的案件再行處分，應用法規顯有錯誤，有
    欠公平！
  (三)關於違反商標法之刑事案件，經92年度偵字第10402號不起
    訴處分。5月7日當日原告恰好去找先生拿錢買早餐，實際上
    該段期間因為原告生病咳嗽，並未實際從事販賣行為。檢察
    官不起訴處分書雖然認定原告有違反商標法之行為，但該2
    件查獲的香奈兒皮包是原告從大陸帶回來自己要使用，當時
    買1個人民幣20元、1個50元，原告在大陸買的時候並不知道
    是仿冒品，後來原告生病在家修養，是原告的先生將皮包拿
    出去賣，原告並不知情。查獲當時，原告剛好去找先生拿50
    元買早餐，而先生剛好離開攤位5分鐘，警察就說要拍照。
    不能因為原告在攤位，就說原告在賣仿冒品。
  (四)為了維護原告基本權益及法律公平性，原告如果行政訴訟被
    駁回，將依程序聲請大法官解釋憲法。
乙、被告主張：
  (一)按大陸地區人民申請在臺灣地區定居或居留，有事實足認為
    有犯罪行為或曾有犯罪紀錄者，不予許可，並自其出境之翌
    日起3年內，不得再申請，為「大陸地區人民在臺灣地區定
    居或居留許可辦法」第13條之1第1項第5款及第4項所明定。
    大陸地區人民甲○○即原告，因違反商標法案件，臺灣高雄
    地方法院檢察署檢察官以其無前科，自白犯行，本件情節尚
    屬輕微，而裁以不起訴處分。因原告確有違反商標法情事，
    被告遂依此判決，對其居留申請案為不予許可之處分，並自
    出境之翌日起3年內，不得再申請居留；內政部並對其所提
    起之訴願案，以「訴願駁回」而維持原處分。原告不服，謂
    其配偶乙○○在高雄市○○街販售精品，認為原告2個自用
    皮包使用機率不高，而拿到攤位上陳設，原告因發燒在攤位
    上休息，並沒有從事販售工作，員警不應以詐欺方式欺騙其
    違背自己意思替先生作筆錄，檢察官未開庭審問就予不起訴
    處分，其並無解釋之餘地；又對檢察官不起訴處分已確定之
    案件，再行有罪之處分，應用法規顯有錯誤，若行政訴訟被
    駁回，將依程序聲請大法官解釋憲法…云云。
  (二)查臺灣高雄地方法院檢察署檢察官不起訴處分書載：被告甲
    ○○、乙○○對犯罪事實坦承不諱，核與證人戴仲懋於警訊
    中證述之情節相符，又有仿冒之CHANEL皮包二件及現場照片
    扣案可證。原告甲○○女士處境堪憐，惟既「有事實足認為
    有犯罪行為」（違反商標法），其居留申請案，被告依前揭
    規定而為不予許可之處分，並請自出境之翌日起3年內，不
    得再申請居留，並無違誤不當之處。敬請鑒核並依法駁回。
    理  由
一、本件被告之代表人原為曾文昌，自93年8月27日起變更為吳
    振吉，是其聲明承受訴訟，核無不合，應予准許。
二、按行為時臺灣地區與大陸地區人民關係條例第17條第8項規
    定：「前條及第1項申請定居或居留之許可辦法，由內政部
    會同有關機關擬訂，報請行政院核定後發布之。」，又行為
    時大陸地區人民在臺灣地區定居或居留許可辦法第13條之1
    第1項第5款及第4項規定：「大陸地區人民申請在臺灣地區
    定居或居留，有左列情形之一者，得不予許可：‧‧五、有
    事實足認為有犯罪行為或曾有犯罪紀錄者。‧‧。」、「有
    第1項第5款情形者，其定居或居留申請案，除依第1項規定
    不予許可外，並自其出境之翌日起3年內，不得再申請。」
三、本件係原告係大陸地區人民，與台灣地區人民乙○○結婚，
    88年10月15日由配偶乙○○代申請來臺居留，嗣原告92年5
    月7日在臺期間，經警查獲涉嫌違反商標法第63條之罪，案
    經臺灣高雄地方法院檢察署檢察官偵查終結，認係屬輕微案
    件且並無前科以不起訴為適當，乃依職權為不起訴之處分。
    被告審認原告雖經檢察官處以不起訴處分，仍有犯罪行為，
    乃依行為時大陸地區人民在臺灣地區定居或居留許可辦法第
    13條之1第1項第5款規定，以92年12月16日境居和字第09220
    095060號不予許可處分書，否准其來臺居留案，並自出境之
    翌日起3年內，不得再申請居留。原告則表不服，為如事實
    欄所載之主張。
四、經查：
  (一)本件原告係大陸地區人民與台灣地區人民乙○○，於86年8
    月4日結婚，88年10月15日由配偶乙○○代申請來臺居留之
    事實，有全戶戶籍資料查詢、大陸地區人民在台灣地區定居
    申請書等在卷足憑，且為原告所不爭執，洵堪認定。
  (二)原告92年5月7日10時40分許在高雄市政府警察局鹽埕分局三
    組供稱：「該手提包一個售價新台幣600元，另一個售價新
    台幣200元，我是從今天才開始賣該批物品。‧‧。該二個
    仿冒香奈兒牌手提包，是我於92年4月在大陸購買帶來台灣
    的。」等語，並揆諸高雄市政府警察局鹽埕分局刑事案件偵
    查卷所附照片4張及鑑定書，足認原告涉有違反商標法第63
    條之罪；另本案經臺灣高雄地方法院檢察署檢察官偵查終結
    ，認係屬刑事訴訟法第376條所列之輕微案件，原告與配偶
    並無前科，自白犯行，情節尚屬輕微等情，審酌刑法第57條
    規定所列各款事項，認以職權不起訴為適當，乃以92年度偵
    字第10402號不起訴處分書予以不起訴，此有上開臺灣高雄
    地方法院檢察署檢察官不起訴處分書影本附卷可稽。足認原
    告申請在臺灣地區定居期間，有犯罪行為。原告主張其並無
    犯罪行為，自難可採。從而，被告依上開行為時大陸地區人
    民在臺灣地區定居或居留許可辦法第13條之1第1項第5款規
    定，以92年12月16日境居和字第09220095060號不予許可處
    分書，否准其來臺居留案，並自出境之翌日起3年內，不得
    再申請居留，依法自無不合。
五、綜上所述，原處分依法並無不法，訴願決定予以維持，亦無
    違誤；原告徒執前詞，聲請撤銷原處分及訴願決定，為無理
    由，應予駁回。
據上論結，本件原告之訴為無理由，爰依行政訴訟法第98條第3
項前段，判決如主文。
中　　華　　民　　國　　94　　年　　8　　月　　24　　日
                       第七庭審判長法  官　鄭　小　康
                                   法  官　林　金　本
                                   法  官　黃　秋　鴻
上為正本係照原本作成。
如不服本判決，應於送達後20日內，向本院提出上訴狀並表明上
訴理由，如於本判決宣示後送達前提起上訴者，應於判決送達後
20日內補提上訴理由書（須按他造人數附繕本）。
中　　華　　民　　國　　94　　年　　8　　月　　24　　日
                                      書記官   王琍瑩
